【裁判字號】    90,台上,4828
【裁判日期】    900803
【裁判案由】    違反毒品危害防制條例等
【裁判全文】
最高法院刑事判決                                九十年度台上字第四八二八號
    上  訴  人  丙○○
    選任辯護人  徐揆智律師
    上  訴  人  甲○○
                乙○○
右上訴人等因違反毒品危害防制條例等罪案件，不服台灣高等法院中華民國九十年三
月二十八日第二審判決（九十年度上訴字第六一一號，起訴案號：台灣台北地方法院
檢察署八十九年度偵字第五六二三、第九一七四號、第九六二三號），提起上訴，本
院判決如左：
    主  文
上訴駁回。
    理  由
按刑事訴訟法第三百七十七條規定，上訴於第三審法院，非以判決違背法令為理由，
不得為之。是提起第三審上訴，應以原判決違背法令為理由，係屬法定要件。如果上
訴理由狀並未依據卷內訴訟資料，具體指摘原判決不適用何種法則或如何適用不當，
或所指摘原判決違法情事，顯與法律規定得為第三審上訴理由之違法情形，不相適合
時，均應認其上訴為違背法律上之程式，予以駁回。
原判決將第一審關於上訴人丙○○連續運輸第二級毒品（丙○○被訴意圖供栽種之用
而運輸大麻種子部分，原判決維持第一審諭知無罪之判決，駁回檢察官在第二審之上
訴，檢察官未再提起上訴而告確定）及上訴人甲○○、乙○○部分撤銷，改判論處甲
○○連續轉讓第二級毒品罪刑（處有期徒刑八月）及共同連續販賣第二級毒品罪刑（
處有期徒刑三年八月，應執行有期徒刑四年），改判論處乙○○共同連續販賣第二級
毒品，累犯罪刑（處有期徒刑五年二月；乙○○被訴運輸第二級毒品部分，改判無罪
，檢察官未提起第三審上訴而告確定），依想像競合犯及牽連犯從一重改判論處丙○
○連續販賣第二級毒品罪刑（處有期徒刑七年二月），已分別詳述其所憑之證據及認
定之理由，對於上訴人等三人否認犯罪之辯解，認為與事實不符，不足採信，亦已逐
一詳加指駁及說明。
甲○○之上訴意旨略謂：如認甲○○確有將已點燃之大麻供乙○○吸食，亦難認有將
具體有形之物無償交付乙○○，所為僅屬共同吸食或幫助吸食之行為，原判決論以轉
讓之罪，有適用法則不當之違誤；原判決係以甲○○在檢察官偵查中之自白，為認定
甲○○有與乙○○共同販賣大麻所憑之證據，但甲○○印象中並未有該偵查中自白之
供述，或係出於誤記，若甲○○確有該供述，應係出於緊張，該自白與事實不符，不
得採為證據，原判決竟採為證據，違反刑事訴訟法第一百五十六條之規定云云。惟查
凡無營利販賣之意思，將物之所有權以有償或無償方式讓與他人，置於他人實力支配
下之行為，即屬轉讓行為，原判決於事實欄壹－一認明甲○○先後以吸用後，無償供
乙○○吸用之方式，連續三次轉讓第二級毒品大麻予乙○○施用等情，自屬將已點燃
之大麻，以無償方式讓與予乙○○施用之轉讓行為，因認甲○○此部分行為，係犯連
續轉讓第二級毒品罪，顯無所謂適用法則不當之違法情事。又原判決認定甲○○有其
事實欄壹－二所載與乙○○共同販賣大麻予茱莉安娜ＰＵＢ內不特定之人，於理由欄
甲－三內，並非僅憑甲○○在警詢、檢察官偵查中及原審調查時之供述，尚依乙○○
在第一審及原審審理中所供，及查扣之乙○○手冊內所載內容，查明甲○○確有參與
實施販賣構成要件之行為，方以共同正犯論處，自無甲○○上訴意旨所指摘之違背法
令情形存在。
乙○○上訴意旨略稱：乙○○在警局調查筆錄之自白，並未全程錄音或錄影，且乙○
○並未為該筆錄所載之自白，該筆錄乃警員自行將乙○○之供述予以扭曲拼湊編輯而
成，自屬未經合法調查之證據，原判決採為證據，有違刑事訴訟法第一百五十五條第
二項規定之違法；乙○○所有被警查扣之日期手冊，僅為乙○○買入大麻供己吸用及
其他消費流水帳之紀錄資料，另被警查扣持有之四十四公克大麻及一百顆ＭＤＭＡ（
俗稱快樂丸），亦係乙○○買入使用後所剩餘者，未曾販賣或轉讓他人，原判決以臆
測之詞，推定乙○○有販賣之犯行，違反刑事訴訟法第一百五十四條之規定，實屬違
法等語。惟查被告之自白，非出於強暴、脅迫、利誘、詐欺、違法押或其他不正之
方法，且與事實相符者，依刑事訴訟法第一百五十六條第一項之規定，即有證據能力
，得為證據；故司法警察官或司法警察於詢問犯罪嫌疑人時，縱未依同法第一百條之
二準用第一百條之一第一項之規定予以全程連續錄音或錄影，然該警詢自白，若未違
背任意性法則，且經查明與事實相符，本於審酌人權保障及公共利益均衡維護之原則
，仍得認其有證據能力。原判決於理由欄乙－壹－二－(一)，即依上開原則，對於乙○
○於警詢之自白，經查係出於其自由意志之供述，非以不正之方法取供，且尚有其他
補強證據足資證明與事實相符，故雖未經錄音或錄影，該自白仍有證據能力，詳加說
明。又原判決並非僅依乙○○於警詢之自白為認定乙○○犯行所憑之唯一論據，尚依
據共犯甲○○於警局詢問及原審調查時之供述，經警在乙○○身上查扣之大麻、ＭＤ
ＭＡ、捲煙器、捲煙紙、盛煙器、空膠囊、手冊帳單等證物，卷附之法務部調查局檢
驗通知書，並參酌證人陳璟志所供，為補強證據，據以認定乙○○之犯行；對於乙○
○在原審所為買入大麻均供己吸用，ＭＤＭＡ則係交付大麻時所夾帶，並無販賣之辯
解，認均係卸責之詞，不足採信，已依調查所得之證據資料，於理由欄乙－壹－二內
，詳予指駁。自不容任意指為有違背刑事訴訟法第一百五十四條規定之違背法令。
丙○○上訴意旨略謂：丙○○在檢察官偵查中之自白，不具任意性，且與事實不符，
原判決竟以該自白為認定丙○○有本件犯行之唯一證據，有違刑事訴訟法第一百五十
六條第一項之任意性法則及同法條第二項之補強性法則；丙○○從未與甲○○有任何
交易，一再否認曾販賣ＭＤＭＡ之毒品予甲○○，甲○○常出國至印尼，不必向丙○
○購買，且甲○○所購得ＭＤＭＡ之來源，實係綽號「小陳」者，甲○○因無法找出
「小陳」，為替自己減免其刑，祇好供述係向丙○○購買，原判決僅以甲○○有重大
瑕疵之供述，即認定丙○○有本件犯行，有適用法令錯誤之違法；丙○○係外貿商，
出國採購接洽國外客戶，係平常之事，不能以常往返印尼，即推定犯行；丙○○最後
被警查獲帶十顆ＭＤＭＡ，僅係要借予甲○○，並非有販賣之意思，至多僅屬轉讓
行為而已，原審未調查其他必要證據，有調查未盡之違法；上開被警查扣之十顆ＭＤ
ＭＡ，係印尼友人亞力士（ALEX）於民國八十九年自印尼來台渡假時，贈予丙○○而
非販賣，有亞力士自印尼雅加達之來函可證云云。並隨狀提出亞力士於九十年（即西
元二○○一年）七月二十五日自印尼雅加達出具之英文信函及譯文各一份為證。惟查
原判決係依憑丙○○在檢察官偵查中之自白，甲○○、乙○○迭次之供述，經警查扣
之ＭＤＭＡ藥丸十顆，卷附之法務部調查局函及丙○○入出境紀錄，並參酌丙○○於
第一審審理時，仍供認有自印尼私帶ＭＤＭＡ入境之情事，予以綜合判斷，認定丙○
○有其事實欄參所載之犯行，既非僅以丙○○在檢察官偵查中之自白，亦非祇憑甲○
○不利於丙○○之供述，更非單依丙○○入出境紀錄記載多次自印尼往返出入境，即
認定丙○○之犯行。對於丙○○所為伊於檢察官偵查中之自白，係遭檢察官大聲恐嚇
，故所言不實，甲○○僅係向伊調借ＭＤＭＡ，並非販賣，甲○○之供詞，係為獲減
免其刑之寬典而故為誣陷之辯解，原審已加調查，並分別於原判決理由欄丙－壹－二
－(二)及(六)、(七)內，以依丙○○嗣後在第一審審理中之供述內容，及丙○○初辯稱係以
購入之原價，有償轉讓予甲○○，嗣後方改稱係調借，甲○○就向丙○○購買三次Ｍ
ＤＭＡ之基本事實，始終供述不移，兩人間又無仇恨等情，詳述丙○○所辯，不足採
信之理由。從形式上觀察，皆無上訴意旨所謂違背任意性與補強性法則，及調查未盡
暨無證據推定犯行等違背法令情事。又本院為法律審，應以第二審判決所確認之事實
為基礎，據以判斷原判決是否違背法令，自不得於第二審判決後，主張新事實或提出
新證據為第三審之上訴理由。丙○○上訴意旨，提出亞力士於九十年七月二十五日自
印尼雅加達出具之信函，乃屬原審判決後之新證據，主張被警查扣之十顆ＭＤＭＡ係
亞力士所贈與等情，顯非適法之第三審上訴理由。
依上開說明，上訴人等三人之上訴意旨，皆未依據原有卷證資料，具體表明原判決如
何違背法令，徒就原審已加調查並已於判決內明之事項，分別憑個人主觀意見，漫
事爭執，或提出判決後之新證據，均難認已具備得為上訴第三審之形式要件，為違背
法律上之程式，俱應予以駁回。
據上論結，應依刑事訴訟法第三百九十五條前段，判決如主文。
中      華      民      國     九十     年      八      月      三      日
                              最高法院刑事第一庭
                                  審判長法官  施  文  仁
                                        法官  張  淳  淙
                                        法官  林  永  茂
                                        法官  蕭  仰  歸
                                        法官  張  清  埤
      右正本證明與原本無異
                                              書  記  官
中      華      民      國     九十     年      八      月      八      日


司法院資訊處製作；財團法人民間司法改革基金會備份。
